【裁判字號】    90,上易,3247
【裁判日期】    901017
【裁判案由】    詐欺等
【裁判全文】
臺灣高等法院刑事判決                            九十年度上易字第三二四七號
    上  訴  人
    即  被  告  丙○○
右上訴人因詐欺等案件，不服臺灣基隆地方法院九十年度易緝字第十號，中華民國九
十年七月十三日第一審判決（起訴案號：臺灣基隆地方法院檢察署八十九年度偵字第
一九二○號），提起上訴，本院判決如左：
    主  文
原判決撤銷。
丙○○連續意圖為自己不法之所有，以詐術使人將本人之物交付，累犯，處有期徒刑
肆月。如易科罰金，以佰元折算壹日。
    事  實
一、丙○○前於民國八十六年九月間，因違反麻醉藥品管理條例案件，經原法院判處
    有期徒刑六月確定，於八十八年十一月三十日（起訴書誤載為八十八年一月四日
    ），執行完畢。詎其復意圖為自己不法之所有，基於概括之犯意，首先於八十九
    年四月十三日上午，利用其與友人戴志明借住基隆市○○路七十四巷一二七之一
    號之便，單獨竊取其乾爹乙○○所有之現金新台幣（下同）八千元及證件若干，
    得手後，現金供己花用。復於八十九年五月一日中午十二時許，在同一地點，單
    獨竊取乙○○所有已蓋妥印章之聯合報報費收據六紙；得手後，再偕同不知情之
    戴志明，於同月一日下午至同月二日下午之間，連續前往基隆市○○路二十六之
    二號，向訂報人甲○○之乾媽張素枝；前往基隆市○○○路一一○巷六十號，向
    訂報人己○○之母林蔡昧；前往基隆市○○路二號二樓，向訂報人戊○○；前往
    基隆市○○路二十二之二號三樓，向訂報人丁○○；前往基隆市○○○路一○四
    巷九十八號，向訂報人庚○○，連續佯稱代為收取八十九年四月份之報費，使各
    該人陷於錯誤，各交付四百五十元，得款花用。八十九年五月一日，戴志明受丙
    ○○之託，前往基隆市○○○路五號六樓富邦保險公司基隆分公司（以下簡稱富
    邦基隆分公司）收費時，因適逢公司放假而未收得，同年月三日戴志明受丙○○
    之託，再度前往富邦基隆分公司，準備向會計辛○○收費時，因乙○○報警而為
    警當場查獲，並扣得上述報費收據六紙。
二、案經被害人乙○○訴由基隆市警察局第二分局報請台灣基隆地方法院檢察署檢察
    官偵查起訴。
    理  由
一、右揭事實迭據上訴人即被告丙○○於警訊、偵查及原審審理時坦承不諱，核與告
    訴人乙○○、被害人張素枝、林蔡昧、戊○○、丁○○、庚○○及辛○○所述之
    情節相符，且經證人戴志明證明無訛，並有報費收據六張扣案可資佐證，足
    見其自白與事實相符，本件犯罪事證明確，被告犯行洵堪認定，應依法論科。
二、核被告所為，係犯刑法第三百二十條第一項之竊盜罪、第三百三十九條第一項之
    詐欺取財罪。被告向富邦基隆分公司收費部分，因已著手尚未取得財物，為未遂
    犯。被告先後多次竊盜及詐欺取財（包括一次未遂）之犯行，時間緊接，方法相
    同，構成要件同一，顯係基於概括之犯意反覆為之，均為連續犯，各應論以一罪
    （詐欺部分論以連續詐欺既遂罪）並加重其刑。上開二罪間，有方法、結果之牽
    連關係，為牽連犯，應從較重之連續詐欺取財罪處斷。被告利用不知情之戴志明
    犯罪，為間接正犯。被告前受前述有期徒刑之執行，有本院被告全國前案紀錄表
    及台灣高等法院檢察署刑案記錄簡覆表在卷可按，其於有期徒刑執行完畢五年以
    內，再犯有期徒刑以上之本罪，為累犯，應遞加重其刑。原審論處被告罪刑本非
    無見，惟被告利用戴志明向富邦基隆分公司收費，原判決漏未記明，致犯罪事實
    有誤，尚有未洽，被告空言上訴雖無理由，惟原判決既有可議，仍屬無可維持，
    自應由本院將原判決撤銷。爰審酌被告之品行、生活狀況、智識程度、犯罪之動
    機、目的、犯罪所生之危害、犯罪後之態度等一切情狀後，量處如主文所示之刑
    ，以示儆懲。被告犯罪後，刑法第四十一條已於九十年一月四日經立法院修正，
    總統於同年月十日公告，自同年月十二日起施行，依修正後之現行刑法第四十一
    條第一項規定：犯最重本刑為五年以下有期徒刑以下之刑之罪，而受六個月以下
    有期徒刑或拘役之宣告，因身體、教育、職業、家庭之關係或其他正當事由，執
    行顯有困難者，得易科罰金。經比較新舊法之規定，以變更後之新法對被告有利
    ，依刑法第二條第一項前段規定，自應適用裁判時之新法，併諭知易科罰金之折
    算標準。
三、被告丙○○經合法傳喚，無正當理由不到庭，爰不待其陳述逕行判決。
據上論斷，應依刑事訴訟法第三百六十九條第一項前段、第三百六十四條、第二百九
十九條第一項前段、第三百七十一條，刑法第五十六條、第三百二十條第一項、第三
百三十九條第一項、第五十五條、第四十七條、第二條第一項前段、第四十一條第一
項，罰金罰鍰提高標準條例第一條前段、第二條，判決如主文。
本案經檢察官謝英民到庭執行職務。
中      華      民      國     九十     年      十      月     十七     日
                              臺灣高等法院刑事第五庭
                                  審判長法  官  曾  德  水
                                        法  官  林  立  華
                                        法  官  楊  貴  雄
右正本證明與原本無異。
不得上訴。
                                        書記官  林  淑  貞
中      華      民      國     九十     年      十      月   二十二     日
附錄：本判決論罪科刑法條全文
刑法第三百二十條第一項：
一意圖為自己或第三人不法之所有，而竊取他人之動產者，為竊盜罪，處五年以下有
  期徒刑、拘役或科五百元以下罰金。
刑法第三百三十九條第一項：
一意圖為自己或第三人不法之所有，以詐術使人將本人或第三人之物交付者，處五年
  以下有期徒刑、拘役或科或併科一千元以下罰金。


司法院資訊處製作；財團法人民間司法改革基金會備份。
